臺灣彰化地方法院刑事判決　　　　　　　　　　　　　九十二年度易字第六四八號
　　公　訴　人　臺灣彰化地方法院檢察署檢察官
　　被　　　告　丙○○
右被告因恐嚇取財案件，經檢察官提起公訴（九十一年度偵字第六三三三號），本院
判決如左：
    主  文
丙○○連續幫助意圖為自己不法之所有，以恐嚇使人將本人之物交付，累犯，處有期
徒刑肆月，如易科罰金，以參佰元折算壹日。
扣案丙○○所有之印章乙枚沒收之。
    事  實
一、丙○○前曾有多次違反麻醉藥品管理條例案件前科，最近一次違反麻醉藥品管理
    條例案件，分經本院判處有期徒刑十月、八月確定，前開二罪並接續執行，嗣於
    民國八十六年七月二十九日縮短刑期假釋出監，八十七年一月十二日縮刑期滿未
    經撤銷假釋而視為執行完畢。其明知將自己申請使用之存摺、提款卡及印章借予
    關係生疏而不熟稔之人使用，可預見顯有供他人不法使用之虞，為牟新台幣（下
    同）五千元之不法利益，仍不違其本意，基於幫助之不確定犯意，並基於概括之
    犯意，依姓名年籍不詳綽號「阿忠」之成年男子之要求，先以自己名義於九十一
    年九月二日，向址設彰化縣員林鎮○○街一六號之臺灣中小企業銀行員林分行（
    下簡稱中小企銀員林分行）申請使用帳號00000000000之帳戶，而取
    得該分行所有惟交由丙○○持有保管之存摺、提款卡後，隨後數日，在其位於彰
    化縣大村鄉美港村（俗稱港尾）之租處，即將該存摺、提款卡連同自己申請開戶
    使用之印鑑章一併交予「阿忠」使用，「阿忠」又將之交予姓名年籍不詳綽號「
    阿文」之成年男子，「阿文」復將之以三千元之代價，售予鄭喜翔使用。而鄭喜
    翔即基於竊盜及恐嚇取財之概括犯意（其連續竊盜及恐嚇取財部分，業經本院於
    九十二年七月十八日，以九十二年度易字第四四二號判處有期徒刑六年在案），
    於同月九日凌晨，分別在彰化縣埔鹽鄉○○路七一號及同鄉○○路二六之七號前
    ，連續竊取乙○○所有停放於該處車號ＹＮ－七三一一號自用小客車及甲○○所
    有停放該處車號ＲＪ－三一○九號自用小貨車，並於同日十三時許及十六時許，
    以公用電話撥打乙○○所使用0000000000號之行動電話號碼及甲○○
    所使用0000000000號之行動電話號碼，向乙○○、甲○○恐嚇稱如不
    匯款則不還車等語，使乙○○、甲○○心生畏懼，依鄭喜翔之指示，分別於同月
    十日九時許及九日十七時許，將五千元、一萬元匯入丙○○前開帳戶內，後鄭喜
    翔持該提款卡前往彰化縣大村鄉農會提款時，該提款卡因故不能使用，鄭喜翔即
    輾轉透過「阿文」、「阿忠」告知丙○○此情，丙○○得知後即基於前開幫助之
    概括犯意，於同月十二日，持「阿忠」交付之存摺、提款卡及印章，前往中小企
    銀員林分行填寫取款憑條欲提領二萬元之際，經警當場查獲，並扣得前述存摺、
    提款卡及印章，始查獲上情。
二、案經彰化縣警察局員林分局報告臺灣彰化地方法院檢察署檢察官偵查起訴。
    理  由
一、訊據被告丙○○就於九十一年九月二月，向中小企銀員林分行申請帳號0000
    0000000之帳戶使用，並取得該分行託其保管之存摺及提款卡，隨後數日
    ，將上開存摺、提款卡及其申請開戶使用之印鑑章一併交予綽號「阿忠」之成年
    男子使用，嗣「阿忠」告知提款卡無法使用，其即依「阿忠」要求，於同月十二
    日，持「阿忠」交付之存摺、提款卡及印章，前往中小企銀員林分行填寫取款憑
    條提領二萬元，提領之際即經警當場逮捕，並扣得存摺、提款卡及印章等情固直
    承不諱，惟矢口否認有何幫助他人犯罪之故意，並辯稱：伊將帳戶借予「阿忠」
    ，並不知「阿忠」拿去犯案，而九月十二日，係「阿忠」向伊詐稱有朋友欲匯款
    ，伊始依「阿忠」指示前去領款云云。經查：
（一）前開帳戶係被告於九十一年九月二日申請使用一節，迭據被告於警偵訊及本院
      審理時自白不諱，並有臺灣中小企業銀行員林分行以九十二年十二月十六日（
      九二）員林字第二七五七號函檢送之連線作業通用查詢單乙紙及戶名為丙○○
      之中小企銀活期儲蓄存款存摺、提款卡、印章扣案可稽，此部分自堪以認定。
（二）次者，被告開戶後，隨即於數日後，在其位於彰化縣大村鄉美港村之租處，將
      存摺、提款卡、印章交付「阿忠」之成年男子，業據被告於本院審理時陳明在
      卷，又鄭喜翔係以三千元之代價，向綽號「阿文」之成年男子購買被告前開存
      摺、提款卡、印章，並據證人鄭喜翔於偵訊時供稱在卷，則應係被告將存摺、
      提款卡連同自己申請開戶使用之印鑑章交予「阿忠」使用，「阿忠」又將之交
      予姓名年籍不詳綽號「阿文」之成年男子，「阿文」復將之以三千元之代價，
      售予鄭喜翔使用，復屬無疑。而鄭喜翔取得前開物品後，隨即於九十一年九月
      九日凌晨，分別在彰化縣埔鹽鄉○○路七一號及同鄉○○路二六之七號前，連
      續竊取乙○○所有停放於該處車號ＹＮ－七三一一號自用小客車及甲○○所有
      停放該處車號ＲＪ－三一○九號自用小貨車，並於同日十三時許及十六時許，
      以電話向乙○○、甲○○恐嚇稱如不匯款則不還車等語，使乙○○、甲○○心
      生畏懼，依鄭喜翔之指示，分別於同月十日九時許及九日十七時許，將五千元
      、一萬元匯入丙○○前開帳戶內等情，分據證人鄭喜翔、乙○○、甲○○於警
      偵訊陳稱甚明，並有乙○○匯款之郵政儲金匯業局存簿、劃撥儲金自動櫃員機
      儲戶交易明細表二紙、車籍作業系統二紙、被告存摺內頁、東信電訊股份有限
      公司檢送之乙○○0000000000號行動電話雙向通聯紀錄、遠傳電信
      股份有限公司檢送之甲○○0000000000號行動電話雙向通聯紀錄在
      卷可憑。且鄭喜翔前開連續竊盜、恐嚇取財犯行，並經本院於九十二年七月十
八日，以九十二年度易字第四四二號判處有期徒刑六年在案，此有本院刑事判
      決乙紙在卷可稽，準此，既鄭喜翔竊取被害人所有之車輛後，恐嚇被害人須將
      款項匯入被告申請使用之前開帳戶內，則鄭喜翔顯係持前開被告申請使用之存
      摺、提款卡及印章犯案，要無置疑。
（三）再者，觀諸被告於本院審理時供稱：「阿忠」全名伊不知，只知叫「阿忠」，
      住北斗，但伊無法與其聯絡等語，足知被告與「阿忠」關係相當生疏且不熟稔
      。況係因姓名年籍不詳綽號「阿忠」之成年男子向被告表示如被告以自己名義
      開戶即可得五千元之報酬，被告始前往中小企銀員林分行開戶之事實，為被告
      於本院行準備程序時坦承不諱，且被告於本院審理時亦供承稱：「阿忠」說要
      給伊五千元叫伊去開戶等語無訛，是以，被告為圖五千元之不法利益，始前往
      中小企銀員林分行以自己名義開戶，堪以認定。被告係一成年人，並非童稚之
      人，其對「阿忠」不自己開戶，反要求被告以自己名義開戶，並願支付被告五
      千元之代價等與常情有違之處焉會毫無存疑，且既其對「阿忠」尚不熟識復不
      知其真實姓名、年籍資料及聯絡方法，為牟五千元之代價，竟願提供存摺、提
    款卡及印章供「阿忠」使用，則其顯有遭不法使用之預見，當屬無疑，然其仍
      不違背其本意而同意借用，其顯有幫助他人不法犯行之不確定故意甚明。嗣「
      阿忠」表示提款卡無法使用時，被告即依「阿忠」指示，前往中小企銀員林分
      行填寫取款憑條欲提領二萬元之事實，除據被告自白不諱外，復有臺灣中小企
      業銀行取款憑條乙紙在卷可稽，乃被告未究明提款卡無法使用之原因，即逕行
      前往銀行領款，其除有幫助他人不法犯行之不確定故意外，並具有概括犯意，
      亦殆無疑。
（四）綜上，被告所辯不知他人將非法使用，其無幫助之概括犯意云云，顯係飾卸之
      詞，不足為採。本件事證明確，被告犯行，洵堪認定。
二、核鄭喜翔所為，係犯刑法第三百二十條第一項之竊盜罪及同法第三百四十六條第
    一項之恐嚇取財罪，其先後二次竊盜及恐嚇取財罪，為連續犯，再其所犯上開二
    罪，為牽連犯，應從較重之恐嚇取財罪論處。而被告係以幫助他人犯恐嚇取財罪
    之意思，提供存摺、提款卡、印章予他人使用，嗣又依指示，前去領款，而從事
    恐嚇取財罪之構成要件以外之行為，核其所為，係犯刑法第三百四十六條第一項
    恐嚇取財罪之幫助犯。其提供存摺、提款卡、印章予他人使用及嗣後依指示前去
    領款之二次幫助犯行，時間緊接，犯罪構成要件相同，顯係基於概括犯意反覆為
    之，為連續犯，應依刑法第五十六條之規定以一罪論並加重其刑。公訴人漏未注
    意被告依指示前去領款之行為，亦係幫助他人犯罪之行為，而與其提供存摺、提
    款卡及印章之幫助行為有連續犯之關係，容有未洽，附此敘明。再其既係幫助犯
    ，爰依刑法第三十條第二項之幫助犯之規定按正犯之刑減輕之。第查，被告有如
    事實欄所示之論罪科刑情形，有臺灣高等法院被告全國前案紀錄表乙紙在卷可按
    ，其於受有期徒刑執行完畢後，五年以內再犯有期徒刑以上刑之本罪，為累犯，
    應依刑法第四十七條之規定遞加重其刑，並依法先遞加後減之。爰審酌被告之品
    行、智識程度、犯罪動機、所生之危害等一切情狀，量處如主文所示之刑，並諭
    知易科罰金之折算標準，以示懲儆。至扣案之印章乙枚，係被告所有，並係幫助
    正犯鄭喜翔犯罪所用之物，已如前述，併依刑法第三十八條第一項第二款之規定
    宣告沒收之。另存摺及提款卡，雖係被告申請使用並係被告持有保管，惟係核發
    之中小企銀員林分行所有，既非被告所有，此部分自礙難併予宣告沒收之。
據上論斷，應依刑事訴訟法第二百九十九條第一項前段，刑法第五十六條、第三十條
、第三百四十六條第一項、第四十七條、第四十一條第一項前段，罰金罰鍰提高標準
條例第一條前段、第二條，判決如主文。
本案經檢察官吳怡盈到庭執行職務。
中      華      民      國      九十三      年      四      月  十三    日
                                臺灣彰化地方法院刑事第三庭
                                    審判長法  官     余仕明
                                          法  官     黃玉齡
                                          法  官     游秀雯
右正本證明與原本無異。
如不服本判決，應於判決送達後十日內，向本院提出上訴狀（須附繕本）。
                                    法院書記官       陳文俊
中      華      民      國      九十三      年      四      月  十四    日
附錄本案論罪科刑法條全文：
刑法第三十條
幫助他人犯罪者，為從犯。雖他人不知幫助之情者，亦同。
從犯之處罰，得按正犯之刑減輕之。
刑法第三百四十六條
意圖為自己或第三人不法之所有，以恐嚇使人將本人或第三人之物交付者，處六月以
上五年以下有期徒刑，得併科一千元以下罰金。
以前項方法得財產上不法之利益，或使第三人得之者，亦同。
前二項之未遂犯罰之。
